【裁判字號】    97,上易,1105
【裁判日期】    980122
【裁判案由】    妨害自由等
【裁判全文】
臺灣高等法院刑事判決                97年度上易字第1105號
上  訴  人  臺灣臺北地方法院檢察署檢察官
上  訴  人
即  被  告  庚○○
            戊○○
            子○○
            丑○○○
            癸○○
上五人共同
選任辯護人  陳政律師
上  訴  人
即  被  告  丙○○
            丁○○○
被      告  乙○○
上三人共同  薛欽峰律師
選任辯護人  楊宗翰律師
上  訴  人
即  被  告  寅○○
            辛○○
上二人共同
選任辯護人  涂惠民律師
被      告  壬○○
上列上訴人等因被告等妨害自由等案件，不服臺灣臺北地方法院
96年度易字第413、1930號第一審判決（起訴案號：臺灣臺北地
方法院檢察署95年度偵字第15579、19453、22685、27312、2731
3、27314號；追加起訴案號：臺灣臺北地方法院檢察署96年度偵
字第1867號），提起上訴，本院判決如下：
    主  文
上訴駁回。
    事  實
一、辛○○前因偽造文書案件，經本院於民國（下同）92年5 月
    15 日 以91年度上易字第3399號判處有期徒刑5 月確定，並
    於92 年7月18日易科罰金執行完畢（於本案構成累犯）。辛○○與寅○○為夫妻，癸○○、子○○為寅○○之兄弟，庚○○、丙○○、丁○○○分別為辛○○之堂姐夫、妹夫、妹
    妹，丑○○○則為子○○之配偶，戊○○為庚○○之配偶，
    辛○○及寅○○，與癸○○、子○○、庚○○、丙○○、丁○○○、丑○○○及戊○○間，自民國（下同）68年間起，
    即因華菱電氣企業股份有限公司（以下簡稱「華菱公司」）
    與辛○○為負責人之華屋實業股份有限公司（以下簡稱「華
    屋公司」）之股權歸屬事宜，歷年來衍生多件民事、刑事訴
    訟等爭執，時常彼此興訟對簿公堂。
二、辛○○前因偽造文書案件，經本院於92年5 月15日以91年度
    上易字第3399號判處有期徒刑5 月確定，並於92年7 月18日
    易科罰金執行完畢。而癸○○、子○○、丑○○○、庚○○
    、戊○○、丙○○、丁○○○因最高法院於86年4 月30日以
    86年度臺上字第2495號判決駁回該案上訴人即辛○○等人對
    於本院85年度重上更（十四）字第114 號偽造文書案件判決
    之上訴並確定在案；另本院以92年度訴更（四）字第8 號就
    華菱公司與華屋公司股東之股份如何轉移予以判決；而臺灣
    臺北地方法院檢察署即於88年3 月6 日以北檢榮簡86執5371
    字第8966號函請臺北市政府建設局撤銷該局70年3 月5 日建
    一字第12417 號函所為變更聲請人丑○○○等持有華菱公司
    之股份登記，並回復原聲請人等名義之登記；且經濟部於88
    年4 月2 日以經（88）商字第88206259號函撤銷臺北市政府
    建設局70年3 月5 日建一字第12417 號核准華菱公司改選董
    監事及修正章程變更登記函；又臺灣臺北地方法院於88年6
    月11日以北院義88民執丁字第10740 號民事執行命令，就丑
    ○○○於華菱公司之股份1300股及劉新圖、戊○○之股份各
    800 股移轉過戶予債務人寅○○之登記塗銷，回復原所為之
    股份登記；而臺灣臺北地方法院民事庭以95年度訴字第5581
    號判決辛○○應將華菱公司之印鑑章、臺北縣深坑鄉○○○
    段草地尾小段89之4 號及臺北縣深坑鄉○○○段草地尾小段
    89之53號2 筆土地之所有權狀返還華菱公司，經本院以96年
    度上字第372 號判決駁回辛○○之上訴後，由最高法院發回
    更審，現於本院以97年度上更（一）字第83號更審審理中；
    認辛○○與寅○○、劉新園等人以偽造文書方法，將丑○○○、劉新圖、戊○○、庚○○、癸○○之股份，非法移轉予
    寅○○，庚○○、丙○○仍為華菱公司之負責人及董事。
三、其等已纏訟多年，本應遵循法律規定及判決之結果，並尋求
    正當途徑解決公司股權及財產糾紛，竟不此之圖，先後為下
    列行為：
  (一)華菱公司原所在地即臺北縣深坑鄉○○○段草地尾小段89之
    4號及臺北縣深坑鄉○○○段草地尾小段89之53號2筆土地（
    以下簡稱「上開2筆土地」），現為華屋公司深坑工廠，由
    辛○○代表華屋公司出租予寅○○共同經營「己○○○○」
    作收費停車場而占有使用中。癸○○、子○○、庚○○、丑
    ○○○、丙○○、丁○○○、戊○○等人自95年6月1日起即
    先行散發傳單及訴訟判決予上開停車場之車主，要求車主自
    行離開，嗣見車主無動於衷，即共同基於妨害他人行使權利
    之犯意聯絡，相偕於95年6月15日上午8時許前往上開2筆土
    地，由丙○○駕駛車牌號碼HA-5437號自用小客車堵住己○○○○大門，阻止寅○○加設鐵門及妨害該處車輛人員之進
    出，以此方式妨害辛○○、寅○○行使經營停車場向停放車
    輛之車主收取停車費之權利；至同日下午4、5時許，寅○○
    因不堪其擾，乃舉牌警告「非法進入廠區，請立即出去，否
    則依法辦理」，嗣辛○○見庚○○等人並無離去之意，乃持
    鐵條作勢驅趕，雙方陸續發生口角衝突，辛○○經寅○○勸
    阻，返回屋內，然下午方到場關心之丙○○之子乙○○持攝
    影機由已破裂之玻璃朝內對辛○○拍攝，辛○○一時怒火中
    燒，即基於傷害人身體之犯意，持鐵條1支刺擊乙○○，致
    乙○○受有左腕0.3、0.5、0.2公分及右手無名指0.2公分之
    擦傷。
  (二)庚○○、戊○○、子○○、丑○○○、丙○○、丁○○○、
    癸○○等人接續前揭妨害人行使權利之犯意聯絡，自95年6
    月22日起，先後多次前往上開2筆土地，並由子○○以其所
    有之車牌號碼CS-2189號車停放在己○○○○大門口，以阻
    止車輛進出；復於同年6月25日共同以鋁梯、塑膠椅堵住上
    開停車場之各該通道；又於同年7月10日僱請不知情之堆高
    機司機壬○○，駕駛堆高機將6塊水泥護欄堆置在停車場通
    道；並於翌日接續將停放停車場之車輛移置門口，使車輛人
    員均無法自由通行，以此方式妨害辛○○、寅○○行使經營
    停車場向停放車輛之車主收取停車費之權利。
  (三)癸○○、子○○、庚○○、丑○○○、丙○○、丁○○○、
    戊○○等人嗣於95年7月23日上午11時50分許，再次夥同不
    知情之吊車及堆高機司機駕駛機具前往上開2筆土地，寅○○見狀旋撥打電話通知警察到場處理，並欲開車阻擋吊車及
    堆高機進入公司；詎丁○○○見狀即抓住寅○○，寅○○竟
    基於傷害人身體之犯意，反手拍打丁○○○右臉頰，並揮拳
    毆打左上顎，致丁○○○臉部右側挫傷、左邊上側門齒移位
    ；俟丁○○○鬆手後，丑○○○趨身上前阻攔寅○○，雙方
    相互拉扯，寅○○竟接續上開傷害犯意，出手猛推丑○○○
    ，致丑○○○跌倒頭部受擊，因而受有頭部挫傷之傷害；而
    癸○○見寅○○推丑○○○，亦基於傷害人身體之犯意，以
    腳踢並掌摑寅○○，致寅○○受有左臉挫傷；而寅○○亦接
    續上開傷害犯意，出手抓傷癸○○，致癸○○受有右前臂及
    右手掌外傷之傷害。
  (四)子○○另基於妨害他人名譽之犯意，自95年7月10日至同年
    月14日前往上開2筆土地期間，以「五十、一百都好，好像
    站壁的」等語（台語），影射寅○○為妓女，而公然侮辱寅
    ○○，足以貶損寅○○之人格。
四、癸○○、子○○、庚○○、丙○○、丁○○○及戊○○因聽
    聞辛○○及寅○○在上開2筆土地上裝設鐵柱、鐵鍊等物以
    設置停車格，乃於95年10月23日晚間某時許，相偕到場阻止
    工人裝設，並與辛○○、寅○○發生口角，庚○○、戊○○
    、癸○○、子○○、丙○○、丁○○○竟共同基於毀損他人
    物品之犯意聯絡，由庚○○、戊○○等部分到場之人徒手將
    水泥仍未乾燥之鐵柱拔起或推歪，致各該鐵柱及水泥於乾燥
    後均不堪使用，足生損害於辛○○及寅○○。嗣經寅○○報
    警後，由員警將庚○○等人帶至警所製作筆錄。惟庚○○、
    戊○○、癸○○、子○○、丙○○及丁○○○於製作筆錄完
    畢後折返時，復共同接續前揭毀損他人物品之犯意聯絡，以
    相同方式徒手再將鐵柱拔起或推歪，致各該鐵柱及水泥於乾
    燥後均不堪使用，辛○○及寅○○事後仍須雇工修復，足生
    損害於辛○○及寅○○。
五、案經辛○○、寅○○、乙○○、丁○○○、丑○○○及癸○○分別訴由臺北縣政府警察局新店分局報請臺灣臺北地方法
    院檢察署檢察官偵查起訴暨追加起訴。
    理  由
甲、證據能力部分：
一、按被告以外之人於審判外之言詞或書面陳述，除法律有規定
    者外，不得作為證據，刑事訴訟法第159條第1項定有明文；
    復按被告以外之人於偵查中向檢察官所為之陳述，除顯有不
    可信之情況者外，得為證據，同法第159條之1第2項亦有規
    定；另按被告以外之人於審判外之陳述，雖不符前4條之規
    定，而經當事人於審判程序同意作為證據，法院審酌該言詞
    陳述或書面陳述作成時之情況，認為適當者，亦得為證據；
    當事人、代理人或辯護人於法院調查證據時，知有第159條
    第1項不得為證據之情形，而未於言詞辯論終結前聲明異議
    者，視為有前項之同意；同法第159條之5規定甚明。末按除
    公務員職務上製作之文書及從事業務之人，於業務上或通常
    業務過程所需製作之紀錄文書、證明文書外，其他於可信之
    特別情況下所製作之文書，仍有證據能力，刑事訴訟法第15
    9條之4第3款定有明文。
二、查被告寅○○、辛○○於警詢時就其等自身以外之其餘被告
    涉案情節所為之陳述，為審判外之陳述，且查並無符合傳聞
    法則例外規定之情事，應認無證據能力。又被告寅○○、辛○○於偵查中向檢察官所為之陳述，並無顯不可信之情形，
    依刑事訴訟法第159條之1第2項之規定，自有證據能力。至
    華屋公司與萬順停車廠負責人寅○○間之土地租賃契約書，
    並無證據證明係通謀虛偽所製作或偽造，且寅○○自93年11
    月起，確有經營己○○○○之事實，有財政部臺灣省北區國
    稅局新店稽徵所97年8月13日北區國稅新店三字第097101345
    5號函在卷可稽（本院卷第254頁），應認上開租賃契約書係
    於可信之特別情況下所製作之文書，依刑事訴訟法第159條
    之4第3款規定，自有證據能力。
三、至其餘被告以外之人於審判外之陳述，因被告等於本院言詞
    辯論終結前，均未對於證據能力聲明異議，依刑事訴訟法第
    159條之5第1項、第2項規定，視為同意上開證據具備證據能
    力，而本院審酌該等言詞陳述或書面陳述作成之情況，相關
    陳述人均未曾主張非出於任意性或不正取供，足信作成時之
    情況，應無違法或不當情事，因而認為適當，故上開證據均
    有證據能力。
乙、實體部分：
壹、有罪部分：
一、訊據被告癸○○、子○○、庚○○、丑○○○、丙○○、丁○○○、戊○○固不否認自95年6月1日起即先行散發傳單及
    訴訟判決予己○○○○之車主，再接續於95年6月15日相偕
    前往該停車場，由被告丙○○駕駛車牌號碼HA-5437號自用
    小客車堵住停車場大門，阻止被告寅○○加設鐵門及妨害該
    處車輛之進出，又接續自95年6月22日起，先後多次前往己○○○○，由被告子○○駕駛其所有之車牌號碼CS-2189號
    車停放在該停車場大門口，並於同年6月25日共同以鋁梯、
    塑膠椅堵住上開停車場之各該通道，再於同年7月10日另僱
    請堆高機司機壬○○，駕駛堆高機將6塊水泥護欄堆置在停
    車場通道，且於翌日接續將停放停車場之車輛移置門口，又
    於95年7月23日再次夥同不知情之吊車及堆高機司機駕駛機
    具前往該停車場，另於95年10月23日復相偕前往該停車場等
    事實，而被告癸○○亦不否認於95年7月23日上午有掌摑寅
    ○○之犯行，惟被告庚○○、戊○○、癸○○、子○○、丑
    ○○○、丙○○及丁○○○均矢口否認有何妨害辛○○、寅
    ○○行使權利或毀損他人物品之犯行，而被告子○○亦矢口
    否認有何公然侮辱寅○○之犯行，另被告辛○○及寅○○亦
    否認傷害他人之犯行；被告丙○○、丁○○○辯稱：上開停
    車場所坐落之土地自始即登記為華菱公司所有，華菱公司之
    負責人確係被告庚○○，被告辛○○、寅○○、劉新園共同
    偽造股權讓渡書及股權轉讓同意書，及陸續變造股東會及董
    事會臨時聯合會員大會會議紀錄，亦經本院85年度重上更（
    十四）字第114號及最高法院86年度台上字第2495號刑事判
    決確定，另被告寅○○及劉新圖以偽造文書方式將被告丑○○○等人股份非法轉移給被告寅○○，亦經本院86年度上更
    （一）字第188號及92年度更（四）字第8號民事判決確定，
    臺灣臺北地方法院95年度訴字第5581號及本院96年度上字第
    372號亦判決被告辛○○應將無權占有之華菱公司印鑑章歸
    還被告庚○○，故由上開判決可知上開土地應為被告庚○○
    等人所有，現被告辛○○、寅○○夫妻刻意提出93年11月9
    日以華屋公司名義出租予己○○○○之租賃契約占有使用上
    開土地，甚至於95年6月13日雇工擅改門軌，並加裝大鎖，
    再於95年10月23日未經華菱公司同意擅自私設停車位，並加
    裝鐵鍊欄杆，嚴重影響華菱公司及股東權益，其等為捍衛自
    己的權益，乃本於民法第765條、第767條所有權人之身分，
    前往上開土地排除並防止被告辛○○、寅○○之侵害，係權
    利之正當行使，況己○○○○於95年7月26日方設立登記，
    且系爭2筆土地至97年5月7日止尚未領有停車場登記證，辛○○、寅○○自不得於93年即以己○○○○名義與華屋公司
    成立租約，亦不得違法經營停車場業務，更遑論華屋公司並
    非該2筆土地之所有權人，並無權利將華菱公司所有土地予
    以出租，故其等上開所為並非妨害辛○○、寅○○之權利行
    使，亦無強暴、脅迫之行為；又95年10月23日施工之鐵柱、
    鐵鍊並無任何毀損，辛○○、警員王勝忠、胡煥桐於原審審
    理中均不確定丙○○、丁○○○有無碰觸或搖晃鐵柱，寅○○亦未提及丁○○○有所碰觸，且其等所述過程與參與之人
    均不相同，自難遽論丙○○、丁○○○有毀損罪責，況辛○○、寅○○自行雇工於華菱公司所有土地私設鐵柱、鐵鍊，
    自屬現時不法之侵害，被告庚○○等當時發現自得予以爭執
    理論，以防止不法之侵害，故此部分至少應屬刑法第23條之
    正當防衛行為。被告庚○○、戊○○、癸○○、子○○、丑
    ○○○辯稱：上開土地本來就是華菱公司所有，業經法院多
    次判決確定在案，伊等均為華菱公司股東，本於所有權人之
    身分前往上開2筆土地排除及防止辛○○、寅○○之侵害行
    為，均屬權利之正當行使，並無以強暴、脅迫方式妨害他人
    行使權利之犯意，且係基於權利之正當防衛，另95年10月23
    日，因被告子○○行經上開2筆土地發現有工人備料及挖掘
    坑洞，恐上開土地遭被告辛○○等人無理占用，故邀集被告
    庚○○、戊○○、癸○○、丑○○○等人一同前往上開土地
    ，抵達現場後，除被告癸○○因太累未下車外，其餘人均下
    車察看，並向現場施工工人表示上開土地為華菱公司所有，
    希望其等不要繼續施工，但在場之被告辛○○要求工人繼續
    施工，被告戊○○乃上前搖動已立起之鐵柱欲往上拔，但因
    鐵柱立於地面無法搖動而作罷，被告庚○○因天色昏暗，現
    場鐵柱橫陳，恐發生意外，乃示意被告丙○○打電話報警，
    6人隨即同赴派出所製作筆錄，筆錄製作完成後，因返家勢
    必經過上開2筆土地，而行車在前之被告子○○見上開工地
    已完工，所以又下車察看，被告庚○○並以手搖動鐵柱，欲
    扳倒鐵柱，但因鐵柱堅固不能撼動，只好準備離去，但被告
    寅○○及辛○○旋即出現於現場，並以手電筒及相機拍攝，
    被告庚○○等人因恐發生事端，隨即上車返家，並無第2次
    折返現場之情事，且鐵柱僅係遭被告庚○○、戊○○等人搖
    動，並未損壞，亦未喪失其效用，被告庚○○、戊○○、癸○○、子○○、丑○○○並未涉犯毀損他人物品犯行云云。
    被告寅○○及辛○○則辯稱：華菱公司股東應以華菱公司股
    東名簿記載之股東為準，而華菱公司所留存之股東名簿記載
    之股東為辛○○、劉許菊花、劉仁宗、劉新園、丁○○○、
    華屋公司、劉信志等人，此為本院92年度訴更（四）字第8
    號民事判決所認定，故被告庚○○、戊○○、癸○○、子○○、丑○○○、丙○○等人均非華菱公司股東，縱認本院85
    年度上更（一）字第188號及92年度訴更（四）字第8號民事
    判決認被告寅○○應移轉股份予丑○○○、劉新圖、庚○○
    、戊○○、癸○○等人，然該等判決時被告寅○○並非華菱
    公司股東，上開給付判決已屬給付不能，主管機關亦認為寅
    ○○股權無法移轉，根本無法強制執行，亦未強制執行，更
    遑論被告丑○○○等5人至今無權向華菱公司辦理股東名簿
    變更記載，未取得股東身分，如何能自稱股東，又被告庚○○於88年間所召集之臨時董事會、股東臨時會、董事會之決
    議均無效，被告庚○○持不實之會議紀錄向主管機關聲請變
    更董監事登記，亦無法取得股東身分，至主管機關於88年間
    將華菱公司70年、77年、81年及85年間之董監事變更登記撤
    銷，亦無法使被告庚○○等人回復股東身分，故被告庚○○
    等人並非華菱公司股東，自非上開土地之所有權人，況上開
    土地上之房屋登記為華屋公司所有，華菱公司早於69年10月
    間將上開土地出售予華屋公司，但因華菱公司未繳土地增值
    稅而至今未辦理過戶手續，而華屋公司於93年間將上開土地
    出租予被告寅○○經營己○○○○迄今，亦有租賃契約及稅
    捐機關公文可證，顯見被告辛○○、寅○○係上開土地合法
    占有人，占有支配上開土地達二十餘年，華菱公司縱認上開
    土地為其所有，亦應經過訴訟及強制執行程序取回，其等任
    意將車輛停放在己○○○○門口，並堆置物品妨害人員車輛
    進出，業已妨害被告辛○○及寅○○行使權利，被告寅○○
    於95年7月23日係因遭受被告庚○○等人之不法侵害，為求
    正當防衛，不慎傷害被告丁○○○、丑○○○及癸○○，並
    非故意傷害，被告辛○○於95年6月15日亦係因遭被告庚○○等人攻擊，為求自保，因而持鐵條作勢驅趕，並未戳刺他
    人云云。
二、惟查：
  (一)被告庚○○原為華菱公司之董事長，被告癸○○為常務董事
    ，被告丙○○為董事，被告丁○○○為監察人，被告丑○○○、戊○○、劉新圖為股東，於69年8月間，被告辛○○與
    被告寅○○、胞兄劉新園謀議將被告庚○○、癸○○等其他
    股東排除公司之外，竟共同基於概括之犯意，先後偽造印章
    、印文、署押，並偽造、變造文書，先於同年8月至9月9日
    間，偽造利管中心企劃執行進度檢討報告制度表，由被告辛○○以利管中心主席寅○○名義，任命劉新園為董事長，並
    請監察人即被告丁○○○召開股東臨時會，決議公司暫停營
    業，自同年11月1日起解散，公司原登記印鑑作廢，重新刻
    製使用；被告辛○○、寅○○、劉新園推由寅○○變造同年
    9月20日股東會及董事臨時會聯合全員大會會議紀錄，虛偽
    記載推選劉新園為董事長，被告庚○○讓棄股權，要求公司
    登報作廢其印章；再於同年12月下旬，偽造被告丁○○○、
    庚○○、丙○○、劉新圖、丑○○○、戊○○、癸○○之股
    東印鑑遺失聲明作廢廣告，刊登於中華日報，繼而偽刻被告
    丁○○○、庚○○、丙○○、劉新圖、丑○○○、戊○○、
    癸○○之印章各1枚備用；復於同年12月底前後，利用被告
    丙○○代被告丁○○○立具之股權讓杜（渡）書，以偽刻之
    庚○○、丙○○、劉新圖、丑○○○、戊○○、癸○○之印
    章蓋印於讓渡人欄，偽造其等之股權讓杜（渡）書；又於70
    年1月3日至7日間某日，被告辛○○委託不知情之高秀爵偽
    造被告庚○○、丙○○、劉新圖、丑○○○、戊○○、癸○○之股權轉讓同意書，再辦理股東變更登記；復推由寅○○
    於69年12月29日起至70年1月7日間某日，偽造69年12月26日
    股東臨時會及董事全員大會會議紀錄，虛偽記載推選董、監
    事及修改公司章程，連同偽造之華菱公司章程及被告庚○○
    、丙○○、劉新圖、丑○○○、戊○○、癸○○之股權轉讓
    同意書，由劉新園送交不知情之高秀爵於70年1月7日持向臺
    北市政府建設局申請公司變更登記，使承辦公務員將不實事
    項登載於職務上所掌公文書上，於70年3月5日以建一字第12
    417號函准變更登記，以詐術取得被告庚○○、丙○○、劉
    新圖、丑○○○、戊○○、癸○○之股權，此經本院於86年
    1月14日以85年度重上更（十四）字第114號判決被告辛○○
    、寅○○、劉新園共同犯有刑法第216條、第210條之行使偽
    造私文書罪、第214條之使公務員登載不實罪及第339條第2
    項之詐欺得利罪，均處有期徒刑6月，減為有期徒刑3月，再
    減為有期徒刑1月又15日，並得易科罰金，經最高法院於86
    年4月30日以86年度臺上字第2495號判決駁回上訴並告確定
    在案，此有本院85年度重上更（十四）字第114號刑事判決
    、最高法院86年度臺上字第2495號刑事判決在卷可憑。
  (二)因上開刑案業經判決確定，臺灣臺北地方法院檢察署即於88
    年3月6日以北檢榮簡86執5371字第8966號函請臺北市政府建
    設局撤銷該局70年3月5日建一字第12417號函所為變更聲請
    人即被告丑○○○等持有華菱公司之股份登記，並回復原聲
    請人等名義之登記，且經濟部於88年4月2日以經（88）商字
    第88206259號函撤銷臺北市政府建設局70年3月5日建一字第
    12417號核准華菱公司改選董監事及修正章程變更登記函，
    又臺灣臺北地方法院民事庭執行處於同年6月11日以北院義
    88民執丁字第10740號民事執行命令，就被告丑○○○於華
    菱公司之股份1300股及劉新圖、被告戊○○之股份各800股
    移轉過戶予債務人即被告寅○○之登記塗銷，回復原所為之
    股份登記，此有臺灣臺北地方法院檢察署88年3月6日北檢榮
    簡86執5371字第8966號函（原審卷四第262頁）、經濟部88
    年4 月2日經（88）商字第88206259號函、臺灣臺北地方法
    院88年6月11日北院義88民執丁字第10740號民事執行命令（
    原審卷四第265頁）在卷足按。
  (三)再者，被告辛○○因登載不實事項於華菱公司股東名簿上，
    經本院於92年5月15日以91年度上易字第3399號判處被告辛○○有期徒刑5月，並得易科罰金；另被告辛○○並經臺灣
    臺北地方法院於96年3月30日以95年度訴字第5581號判決應
    將華菱公司之印鑑章、臺北縣深坑鄉○○○段草地尾小段89
    之4號及臺北縣深坑鄉○○○段草地尾小段89之53號2筆土地
    之所有權狀返還華菱公司，經本院以96年度上字第372號判
    決駁回被告辛○○之上訴後，由最高法院發回更審，現於本
    院以97年度上更（一）字第83號更審審理中，此有本院91年
    度上易字第3399號刑事判決（原審卷四第99頁）、臺灣臺北
    地方法院95年度訴字第5581號民事判決（原審卷三第44至52
    頁）、本院96年度上字第372號民事判決（原審卷四第86至
    98頁）各1件附卷可參。
  (四)本件案發地點即上開2筆土地均為華菱公司所有，而其上建
    物（即臺北縣深坑鄉○○○段草地尾小段第435建號，門牌
    號碼為臺北縣深坑鄉草地尾116號）原屬華菱公司所有，於
    70年8月28日因買賣而移轉登記予被告辛○○所經營之華屋
    公司，此據被告庚○○、戊○○、癸○○、子○○、丙○○
    、丁○○○、辛○○、寅○○於原審及本院審理中均坦承在
    卷，並有土地登記謄本2紙（95年度他字第8191號卷第8、9
    頁）存卷可稽。
  (五)被告癸○○、子○○、丑○○○、戊○○、庚○○、丙○○
    及丁○○○固因上開訴訟及文件而主觀上認其等為華菱公司
    股東，該公司經營權業已回復，故前往華菱公司所有之上開
    2筆土地。然上開2筆土地事實上均為華屋公司及被告辛○○
    、寅○○長期占有使用，被告辛○○並代表華屋公司於93年
    11月9日出租予被告寅○○共同經營己○○○○，現供作收
    費停車之用，此有租賃契約書1件存卷供憑（見95年度偵字
    第19453號卷第25至29頁）。縱華屋公司及被告辛○○、寅
    ○○就上開2筆土地並無所有權，對華菱公司而言亦無合法
    占有上開2筆土地之權源，而己○○○○迄95年7月26日始辦
    理行號登記，其登記之所在地在臺北縣新店市○○路○段114
    號1樓，且上開2筆土地均未領有臺北縣停車場登記證，此有
    己○○○○營利事業登記查詢資料、臺北縣政府交通局97年
    5月7日北交停字第0970329211號函、臺北縣政府經濟發展局
    97年7月18日北經登字第0970525494號函、97年8月25日北經
    登字第0970592036號函暨所附營利事業登記抄本（本院卷第
    189、190、274、275、265、266頁）在卷可稽，惟此不過係
    應將上開華屋公司出租土地之租賃契約之承租人視為寅○○
    個人，以及己○○○○之經營是否合法之問題，並不影響華
    屋公司與己○○○○負責人寅○○間之租賃契約，乃至寅○○與停放車輛車主間所訂契約之效力，被告辛○○既代表華
    屋公司將上開2筆土地出租予被告寅○○共同經營己○○○○，其等依照與停放車輛之車主間之契約關係即有向車主收
    取停車費之權利，要非因該停車場未辦理行號登記或未領有
    停車場登記證而有異，雖華屋公司及被告辛○○、寅○○在
    法律上不得以上開租賃契約及與車主間之契約關係對抗華菱
    公司，然上開2筆土地遭無權占有之事實既長期持續存在，
    被告癸○○、子○○、丑○○○、戊○○、庚○○、丙○○
    及丁○○○等人本得隨時以華菱公司名義行使所有物返還請
    求權或所有權妨害除去請求權，華菱公司之上開權利既無不
    得實行或實行顯有困難之情事，則於其循民事訴訟、強制執
    行程序取回上開2筆土地或除去其上之妨害前，自不容被告
    庚○○等人恣意以私力對於被告辛○○、寅○○之自由或財
    產施以拘束或毀損（民法第151條參照）。是被告癸○○、
    子○○、庚○○、丑○○○、丙○○、丁○○○、戊○○於
    95年6月15日相偕前往上開停車場，由丙○○駕駛車牌號碼
    HA-5437號自用小客車堵住己○○○○大門，阻止被告寅○○加設鐵門及妨害該處車輛之進出，又接續自95年6月22日
    起，先後多次前往己○○○○，由被告子○○駕駛其所有之
    車牌號碼CS-2189號車停放在己○○○○大門口，並於同年
    月25日共同以鋁梯、塑膠椅堵住上開停車場之各該通道，再
    於同年7月10日另僱請堆高機司機壬○○駕駛堆高機將6塊水
    泥護欄堆置在停車場通道，致停車場車輛人員均無法自由出
    入，且於翌日接續將停放停車場之車輛移置門口，又於95年
    7月23日再次夥同不知情之吊車及堆高機司機駕駛機具前往
    華屋公司，妨害人員車輛進出，至被告寅○○報警為止始罷
    手，顯係以強暴方式阻擋己○○○○人車通行，進而妨害被
    告辛○○及寅○○經營停車場向車主收取停車費之權利，而
    無從阻卻違法。被告癸○○、子○○、丑○○○、戊○○、
    庚○○、丙○○及丁○○○辯稱係本於所有權人身分合法行
    使正當權利，並未妨害被告辛○○及寅○○行使權利云云，
    被告丙○○、丁○○○復僅以上開2筆土地每月租金僅新臺
    幣（下同）5000元，不符市場行情，該租賃契約係通謀虛偽
    所製之不實文書，又己○○○○係於95年7月26日始為設立
    登記，上開租賃契約應為辛○○、寅○○於95年6月案發後
    刻意所為云云，即遽認上開租賃契約係屬事後偽造，且稱該
    停車場至97年5月7日止尚未領有停車場登記證，辛○○、寅
    ○○自不得於93年即以己○○○○名義與華屋公司成立租約
    ，亦不得違法經營停車場業務，更遑論華屋公司並非該2筆
    土地之所有權人，並無權利將華菱公司所有土地予以出租，
    故其等上開所為並非妨害辛○○、寅○○之權利行使，亦無
    強暴、脅迫之行為，以及擺置停放於上開停車場門口阻擋進
    出之該車輛並非丙○○所有云云，均無足取。
  (六)被告辛○○見被告乙○○持攝影機對其拍攝，一時怒火中燒
    ，即持鐵條刺擊乙○○，致乙○○受有左腕0.3、0.5、0.2
    公分及右手無名指0.2公分之擦傷等情，業據被告乙○○於
    警詢、偵查、原審及本院審理中均指訴綦詳，並有臺北市立
    萬芳醫院甲種診斷證明書1紙附卷可稽（見95年度他字第819
    1號卷第20頁）。被告辛○○雖矢口否認涉有傷害犯行，辯
    稱當時係因遭被告庚○○等人攻擊，為求自保，因而持鐵條
    作勢驅趕，並未戳刺他人云云。然原審審理中依被告等之聲
    請勘驗95年6月15日現場錄影光碟，其中第12點記載：「光
    碟播放時間0:10:31-0:10:32，被告辛○○持上開鐵條從已
    破碎之玻璃門穿出向外朝攝影機方向刺擊，有1隻手出現去
    撥開鐵條」，第18點記載：「光碟播放時間0:14:08-0:14:
    19，拍攝乙○○右手無名指受有割傷」，第19點記載：「光
    碟播放時間0:15:06-0:15:20，拍攝乙○○受傷之左腕內側
    有割傷」，此有原審96年7月19日勘驗筆錄附卷可參（原審
    卷三第34頁反面至第35頁），並有光碟翻拍照片14張存卷可
    參（原審卷三第118至124頁）。而由現場錄影光碟及翻拍照
    片清楚可見被告辛○○手持鐵條由已破裂之玻璃內穿出，當
    時戴手錶之被告乙○○隨即伸手阻擋鐵條，顯見被告辛○○
    手持鐵條已穿出已破裂之玻璃，鐵條並因此刺傷被告乙○○
    ，被告辛○○傷害被告乙○○之犯行甚為明確，被告辛○○
    所辯，均為卸責之詞，無可採信；另被告辛○○之辯護人於
    本院辯稱：上開勘驗筆錄第12、18、19點之記載與客觀事實
    不符，畫面不能證明鐵條有刺到手，第18、19點的手不能證
    明是被告乙○○的手，且手與鐵條並未接觸云云，亦無足取
    。
  (七)被告癸○○於95年7月23日上午11時50分許，在上開2筆土地
    腳踢及掌摑被告寅○○，致被告寅○○受有左臉挫傷之犯行
    ，業據被告癸○○於原審審理中坦承不諱，核與被告寅○○
    指訴情節大致相符，並有臺北市立萬芳醫院甲種診斷證明書
    1紙存卷可稽（見95年度偵字第15579號卷第39頁），堪信被
    告癸○○於原審審理中之自白，應與事實相符，故被告癸○○所涉傷害犯行，洵堪認定。嗣被告癸○○於本院審理中辯
    稱：其係因被告寅○○出言侮辱自己母親，復出口咬其大嫂
    丑○○○，始當場激於義憤腳踢並掌摑寅○○云云，惟按所
    謂當場激於義憤而傷害，係指由於被害人違反正義且於客觀
    程度上達於足以引起一般人公憤之行為所刺激，而萌生傷害
    他人之犯意者始足當之，本件被告寅○○縱有出言侮辱被告
    癸○○母親，復出口咬其大嫂丑○○○，然核其情節於客觀
    上尚未達足以引起一般人公憤之程度，自難認係該當義憤傷
    害之要件，是被告癸○○上開所辯，委無足取。
  (八)被告寅○○於95年7月23日上午11時50分許，在上開2筆土地
    ，徒手拍打被告丁○○○右臉頰，並揮拳毆打左上顎，致被
    告丁○○○因而受有臉部右側挫傷、左邊上側門齒移位之傷
    害，再徒手猛推被告丑○○○，致被告丑○○○跌倒頭部受
    擊，因而受有頭部挫傷之傷害，再徒手抓傷被告癸○○，致
    被告癸○○因而受有右前臂及右手掌外傷之傷害等情，業據
    被告丁○○○、丑○○○及癸○○於警詢及偵查中均指訴甚
    明，並有臺北市立萬芳醫院甲種診斷證明書3紙存卷可稽（
    見95年度偵字第15579號卷第40至42頁）。被告寅○○雖矢
    口否認涉有傷害被告丁○○○、丑○○○及癸○○之犯行，
    辯稱當時係因遭人攻擊，為求正當防衛，不慎傷害被告丁○○○、丑○○○及癸○○，並非故意傷害，得以阻卻違法云
    云。惟按刑法第23條規定正當防衛之要件，必對於現在不法
    之侵害，始能成立，若侵害已過去，或預料有侵害而侵害尚
    屬未來，則其加害行為，自無正當防衛之可言；無從分別何
    方為不法侵害之雙方互毆行為，彼此均不得主張防衛權，最
    高法院19年上字第1174號、30年上字第1040號判例可資參照
    。查原審於審理中依聲請當庭勘驗員警於95年7月23日蒐證
    之現場錄影光碟，其中第6點記載：「光碟撥放時間7:16-9:
    10，劉新圖以身體阻擋寅○○行進，丁○○○自後方碰觸寅
    ○○，寅○○口罵：『幹你娘』並用手向後揮打，癸○○自
    後方以腳踹寅○○，雙方發生衝突，警方阻隔開雙方，雙方
    互相指控對方先行動手，畫面出現堆高機1部，雙方互相咒
    罵指摘」，有原審96年8月10日勘驗筆錄附卷可稽（原審卷
    三第59頁反面）。另原審依聲請勘驗被告丙○○所拍攝95年
    7月23日現場錄影光碟，其中第2點記載：「光碟播放時間0
    :07:27-0:08:29，寅○○向丁○○○揮拳，癸○○從後方以
    腳踢寅○○，丁○○○持皮包甩向寅○○，寅○○另向子○○揮拳，子○○閃躲而未中，經警方制止拉開，雙方仍繼續
    發生爭吵」，第6點記載：「光碟播放時間0:13:42-0:13:48
    ，寅○○持鑰匙開啟另一輛車輛車門，丑○○○抓住寅○○
    之手將其推開，不讓其開啟車門」，此有原審96年9月10日
    勘驗筆錄存卷可參（原審卷三第137頁）。則由上開勘驗筆
    錄可知被告寅○○於95年7月23日上午11時許，確有傷害被
    告丁○○○之犯行，而被告寅○○與癸○○，及被告寅○○
    及丑○○○均互有拉扯，外觀上並無法分辨何人先行動手，
    揆諸前揭說明，被告寅○○自不得援引正當防衛之規定主張
    阻卻違法甚明。
  (九)被告癸○○、子○○、庚○○、丙○○、丁○○○及戊○○
    於95年10月23日晚間某時許，相偕前往上開2筆土地阻止工
    人裝設鐵柱、鐵鍊及鋪設水泥，並與被告辛○○、寅○○發
    生口角，復推由被告庚○○、戊○○等部分到場之人徒手將
    水泥仍未乾燥之鐵柱拔起或推歪，嗣被告寅○○報警後，由
    員警將被告庚○○等人帶至警所製作筆錄，惟被告庚○○、
    戊○○、癸○○、子○○、丙○○及丁○○○於製作筆錄完
    畢後折返時，復以相同方式將水泥尚未乾燥之鐵柱拔起或推
    歪，致水泥乾燥後無法再立起鐵柱而不堪使用等情，業據被
    告辛○○及寅○○於警詢、偵查及原審審理中指訴綦詳，並
    有現場照片9張附卷可稽（見95 年度他字第9416號卷第5至9
    頁）。雖被告庚○○、戊○○、癸○○、子○○、丙○○、
    丁○○○均辯稱：當時被告子○○並未下車，僅被告庚○○
    、戊○○搖晃鐵柱，但未將鐵柱拔起或推倒，亦未損壞或減
    損其效用云云，而證人即臺北縣警察局新店分局深坑分駐所
    員警王勝忠於原審審理中結證：「我是晚上10點半左右到達
    現場」、「現場我看到胡煥桐夫妻已經在清洗作混凝土之工
    具，現場當時在施做之工程是在作鐵柱及鐵鍊，已經完工」
    、「除了天色昏暗外，我去處理的時候，我的印象是我處理
    雙方爭執之時候，有人去觸碰柱子，不確定是那個人，我去
    的時候柱子還在，我在處理糾紛的時候，賴先生那方有人去
    觸碰柱子就傾倒」、「我不記得是何人去觸碰，我到場的時
    候鐵柱是好的，之後我要他們去製作筆錄，過程中有人碰觸
    鐵柱，我沒有辦法確定是何人碰觸鐵柱，因為事隔太久，我
    不能確定那個人」、「我記得應該有3個人去碰觸，1個是歐
    巴桑」、「歐巴桑指的是戊○○、丁○○○2個人其中1個人
    ，我不敢確定是那個人，因為時間太久，另外2位，我認不
    出是何人，都是今天在場之被告，是男生，但時間太久我記
    不得」、「我到現場之後，我看到2個歐巴桑其中一個有去
    搖晃鐵柱，那是已經完工之鐵柱被搖晃，另外2個男子如何
    碰觸鐵柱，我不記得」等語（原審卷四第62至65頁），另證
    人即施作鐵柱工程之工人胡煥桐於原審審理中亦結證：「作
    路邊停車的位置，包括繪製白線及裝鐵柱鐵鍊」、「詳細時
    間不記得，因為我去做過2次，這筆工程款應該是第2次，第
    1 次應該是3年前做的」、「從白天做到晚上10點11點，剛
    好有完工」、「完工之後，我剛好在洗工具的時候，有6、7
    個人過來，把我做好的鐵柱、鐵鍊弄壞」、「年紀在5、60
    歲以上，男的4、5個，女的2個」、「弄壞鐵柱、鐵鍊的人
    男女都有」、「是隔天才再到現場修補，因為我還被警察請
    去派出所製作筆錄」等語（原審卷四第72至73頁），再者，
    被告辛○○於原審審理中以證人身分結證：「最先是子○○
    以徒手搖晃鐵柱，之後庚○○、戊○○、癸○○都有摸，我
    沒有看到丙○○、丁○○○有沒有去碰鐵柱，但是我有看到
    他們的車子，他們是搖晃鐵柱外，還有拔起鐵柱，他們從派
    出所回來之後，看我們把鐵柱豎立後，他們又再度破壞」等
    語（原審卷四第150頁反面至第151頁），被告寅○○於原審
    審理中亦以證人身分結證：「我看到庚○○、丙○○、戊○○、癸○○、子○○在搖晃鐵柱」等語（原審卷四第154 頁
    反面），足見警員王勝忠及施作鐵柱工程之工人胡煥桐均無
    法確定係由何人下手將鐵柱拔起或推歪，而被告辛○○亦未
    目睹丙○○、丁○○○有無碰觸或搖晃鐵柱，被告寅○○亦
    未指證被告丁○○○有所碰觸，且被告辛○○、寅○○以證
    人身分所證搖晃鐵柱之人，除被告庚○○、戊○○部分為其
    二人供承不諱，二者互核相符外，其等所述參與之人不盡相
    同，復與被告子○○、癸○○否認碰觸或搖晃鐵柱等情不符
    ，然查，被告癸○○、子○○、庚○○、丙○○、丁○○○
    及戊○○既係因聽聞辛○○及寅○○在上開2筆土地上裝設
    鐵柱、鐵鍊等物以設置停車格，而相偕前往現場阻止工人裝
    設，並於目睹該工程業已施做完畢後，由庚○○、戊○○等
    部分到場之人徒手將水泥仍未乾燥之鐵柱拔起或推歪，縱有
    部分在場之人未親自下手，惟其等前往現場之目的既同在阻
    止鐵柱、鐵鍊之設置，復於他人徒手將鐵柱拔起或推歪時未
    予制止，顯見其等與親自下手之人均有共同毀損他人物品之
    犯意聯絡，要非因是否親自實行毀損行為而異其罪責，是被
    告癸○○、子○○、丙○○、丁○○○否認下手為毀損行為
    ，被告丙○○、丁○○○且辯稱辛○○、警員王勝忠、胡煥
    桐於原審審理中均不確定丙○○、丁○○○有無碰觸或搖晃
    鐵柱，寅○○亦未提及丁○○○有所碰觸，且其等所述過程
    與參與之人均不相同云云，均無解於被告癸○○、子○○、
    丙○○、丁○○○有與被告庚○○、戊○○共同參與毀損他
    人之物之犯行。再者，證人胡煥桐於原審審理中結證：「鐵
    柱大約7公尺左右」、「埋入土內1、2公尺深」、「鐵柱與
    鐵柱之間是車子可以倒車進去的寬度」、「鐵柱下方設置馬
    蹄加以鞏固」、「因為當天剛下完雨，水泥還沒有乾，所以
    可以被搖動」等語（原審卷四第72頁反面至73頁），另參照
    現場照片所示，鐵柱確已傾倒並有部分自水泥中拔起，縱鐵
    柱傾倒後並非不能使用，但水泥乾燥後已無法重新埋入鐵柱
    ，且鐵柱傾倒已喪失其作為停車位分隔之效用，堪信已達喪
    失其效用之程度，是被告庚○○、戊○○、癸○○、子○○
    、丙○○、丁○○○辯稱鐵柱並未達損壞或致令不堪用之程
    度云云，亦非可採。至被告丙○○、丁○○○另辯以：辛○○、寅○○自行雇工於華菱公司所有土地私設鐵柱、鐵鍊，
    自屬現時不法之侵害，被告庚○○等當時發現自得予以爭執
    理論，以防止不法之侵害，故將辛○○、寅○○雇工私設之
    鐵柱拔起或推歪，至少應屬刑法第23條之正當防衛行為云云
    ；惟按所謂正當防衛行為，其防衛手段須能達排除現在不法
    侵害之目的，亦即須符合比例原則中之適當性原則者，始足
    當之，是縱認本件華菱公司之上開2 筆土地遭華屋公司、被
    告辛○○、寅○○等人無權占用，其法益侵害之狀態一直持
    續中，而屬現在不法之侵害，惟被告庚○○等人將設置於上
    開2 筆土地上之鐵柱予以拔除或推歪，既無從排除土地遭他
    人無權占用之狀態，則此等行為不過係對於被告辛○○、寅
    ○○等人之懲罰或報復行為，自難認係得及時保護法益之防
    衛行為，尤難認被告庚○○等人主觀上具有防衛意思，是被
    告丙○○、丁○○○此部分所辯，亦無足取。
  (十)被告子○○自95年7月10日至同年7月14日前往己○○○○期
    間，於上址以「五十、一百都好，好像站壁的」（台語）等
    語，影射被告寅○○為妓女等情，業據被告寅○○於偵查中
    指訴綦詳。被告子○○於原審及本院審理中雖矢口否認有向
    被告寅○○陳稱：「五十、一百都好，好像站壁的」等語，
    並稱當時只是說「在晚上都要收費，連五十、一百都好」云
    云（本院卷二第180 頁反面）；惟被告子○○於偵查中自承
    ：「因為她的停車場連晚上都開，收費五十、一百元，我只
    是說晚上在顧停車場收錢，好像是站壁的（台語）」等語（
    見95年度偵字第22685號卷第62頁），顯見被告子○○於偵
    查中已坦承曾向被告寅○○陳述上開言論，參以開設私人停
    車場營業牟利，晚間收費天經地義，何足為奇？設若其並無
    心存羞辱蔑視之故意，何須於雙方交惡對立之情境下，天外
    飛來一筆談論停車場晚上收費之問題？綜上，其當時確有上
    開「五十、一百都好，好像站壁的」云云之言論至明。其於
    原審及本院審理中翻異前詞，顯為卸責之舉。又「五十、一
    百都好，好像站壁的」（台語）衡情已足以使具有知識及通
    常社會經驗之人認定表意者係評論對方為妓女，足以貶低女
    性之人格，對於被告寅○○之人格當然造成損害，被告子○○於偵查中所辯亦非可採。是被告子○○以足以貶低被告寅
    ○○之言論公然侮辱被告寅○○之犯行，亦堪認定。
  (十一)被告辛○○、寅○○請求再次勘驗乙○○所提錄影光碟，以
    證明被告辛○○並未傷害乙○○，惟查上開聲請，或係就原
    審業已調查之事項重行請求調查，或因待證事實已臻明瞭，
    本院認均無再予調查之必要，附此敘明。
  (十二)綜上所述，本件事證明確，被告庚○○、戊○○、癸○○、
    子○○、丙○○、丁○○○、丑○○○、辛○○、寅○○之
    犯行，均洵堪認定，應予依法論科。
三、查刑法部分條文業於94年2月2日修正公布，並於95年7月1日
    施行，現行刑法第2條第1項規定：「行為後法律有變更者，
    適用行為時之法律，但行為後之法律有利於行為人者，適用
    最有利於行為人之法律」，上開規定乃與刑法第1條罪刑法
    定主義契合，而貫徹法律禁止溯及既往原則，係規範行為後
    法律變更所生新舊法律比較適用之準據法，是刑法第2條本
    身雖經修正，但本條既屬適用法律之準據法，本身尚無比較
    新舊法之問題，應一律適用裁判時之現行刑法第2條規定以
    決定適用之刑罰法律，先予辨明。又本次刑法修正之比較新
    舊法，應就罪刑有關之共犯、未遂犯、想像競合犯、牽連犯
    、連續犯、結合犯、以及累犯加重、自首減輕暨其他法定加
    減原因（如身分加減）與加減例等一切情形，綜其全部罪刑
    之結果而為比較，最高法院95年5月23日95年度第8次刑事庭
    會議決議可資參照。查本件被告辛○○係於95年6月15日犯
    傷害罪，而刑法第277條第1項之傷害罪規定雖未併予修正，
    惟其法定刑除有期徒刑及拘役外，尚有罰金刑，而關於罰金
    刑部分，刑法第33條第5款既已將罰金刑之最低額由銀元1元
    即新臺幣3元，提高為新臺幣1000元，比較新舊法結果，自
    以修正前之刑法第33條第5款規定較有利於被告辛○○，應
    依刑法第2條第1項前段，適用修正前之刑法第33條第5款規
    定（臺灣高等法院暨所屬法院95年12月13日法律座談會刑事
    類提案第1號、第2號研討結果參照）。
四、按刑法第304條之強暴、脅迫，祇以所用之強脅手段足以妨
    害他人行使權利，或足使他人行無義務之事為已足，並非以
    被害人之自由完全受其壓制為必要，最高法院28年度上字第
    3650號判例可資參照。查被告庚○○、戊○○、癸○○、子
    ○○、丙○○、丁○○○及丑○○○就犯罪事實一(一)、(二)、
    (三)部分自95年6月15日起至同年7月23日止，以汽車、鋁梯、
    塑膠椅、水泥護欄等物放置於上開2筆土地即己○○○○之
    出入口，雖未完全隔絕人車通行或壓制被告辛○○、寅○○
    之自由，但已妨害辛○○、寅○○行使經營停車場向停放車
    輛之車主收取停車費之權利，應認係以強暴方式妨害被告辛○○及寅○○行使權利，是核其等所為，均係犯刑法第304
    條第1項之強制罪。而被告辛○○就犯罪事實一(一)傷害被告
    乙○○部分，係犯刑法第277條第1項之傷害罪。另被告寅○○就犯罪事實一(三)傷害被告丁○○○、丑○○○及癸○○部
    分，及被告癸○○就犯罪事實一(三)傷害被告寅○○部分，均
    係犯刑法第277條第1項之傷害罪。被告寅○○基於同一傷害
    他人身體之犯意，於具有密接關聯性之時、地先後傷害被告
    丁○○○、丑○○○及癸○○，該數個傷害他人身體之舉動
    應評價為一行為，且侵害被告丁○○○、丑○○○及癸○○
    3個身體法益，應依刑法第55條論以想像競合犯，從一重處
    斷。至被告子○○就犯罪事實一(四)所為，則係犯刑法第309
    條第1項之公然侮辱罪。又被告庚○○、戊○○、癸○○、
    子○○、丙○○、丁○○○就犯罪事實二部分所為，則均係
    犯刑法第354條之毀損他人物品罪。被告庚○○、戊○○、
    癸○○、子○○、丙○○、丁○○○及丑○○○就犯罪事實
    一(一)、(二)、(三)部分自95年6月15日起至95年7月23 日止，先
    後以前揭強暴方式妨害被告辛○○及寅○○行使權利之所為
    ，由其等自95年6月1日起即散發傳單予己○○○○車主，要
    求車主離去，即可知其等先後所為應係基於同一妨害他人行
    使權利犯意下之接續行為，侵害同一法益，仍僅論以一罪，
    並以其等最後行為時即95年7月23日為最終行為時點，以適
    用法律。另被告庚○○、戊○○、癸○○、子○○、丙○○
    及丁○○○就犯罪事實二部分2次毀損他人之物品，亦係基
    於同一犯罪決意，於密接關聯之時、地實行2次毀損之舉動
    ，且侵害同一財產法益，亦僅論以一罪。又被告庚○○、戊○○、癸○○、子○○、丙○○、丁○○○及丑○○○就上
    開強制罪之犯行，及被告庚○○、戊○○、癸○○、子○○
    、丙○○、丁○○○就上開毀損他人物品罪之犯行，均分別
    有犯意聯絡，均為共同正犯。又被告庚○○、戊○○、丙○○及丁○○○所犯強制罪及毀損他人物品罪間，被告癸○○
    所犯強制罪、傷害罪及毀損他人物品罪，被告子○○所犯強
    制罪、公然侮辱罪及毀損他人物品罪，均犯意各別，行為互
    殊，應各予分論併罰。茲查，被告辛○○前因偽造文書案件
    ，經本院於92年5月15日以91年度上易字第3399 號判處有期
    徒刑5月確定，並於92年7月18日易科罰金執行完畢，有本院
    被告全國前案紀錄表存卷可按，其於5年內故意再犯本件有
    期徒刑以上之罪，無論依修正前刑法第47條或修正後同法第
    47條第1項之規定均構成累犯，並無有利或不利之情形，無
    庸為新、舊法之比較，應依一般法律適用原則適用現行刑法
    第47條第1項之規定加重其刑。
五、至公訴意旨另以：被告癸○○、子○○、庚○○、丙○○、
    丁○○○及戊○○因聽聞華屋公司在上開2筆土地上裝設鐵
    柱及鐵鍊等物以設置停車格，乃於95年10月23日晚間某時許
    ，相偕到場阻止工人裝設，並與被告辛○○及寅○○發生口
    角，被告庚○○、戊○○、癸○○、子○○、丙○○、丁○○○竟共同基於毀損他人物品及妨害他人行使權利之犯意聯
    絡，強行將水泥仍未乾燥之鐵柱拔起或推歪，致各該鐵柱及
    水泥於乾燥後均不堪使用，足生損害於被告辛○○及寅○○
    ，並妨害被告辛○○及寅○○行使權利，嗣經寅○○報警後
    ，由員警帶同庚○○等人至警所製作筆錄；惟庚○○、戊○○、癸○○、子○○、丙○○及丁○○○於製作筆錄完畢後
    折返時，復接續前揭毀損他人物品及妨害他人行使權利之犯
    意聯絡，以相同方式強行將鐵柱拔起或推歪，致各該鐵柱及
    水泥於乾燥後均不堪使用，足生損害於被告辛○○及寅○○
    ，並妨害被告辛○○及寅○○行使權利，因認被告癸○○、
    子○○、庚○○、丙○○、丁○○○及戊○○此部分亦涉犯
    刑法第304條第1項之強制罪嫌云云。惟按以強暴、脅迫使人
    行無義務之事，如係損壞他人器物，即應成立毀損罪名即可
    ，無需再論以刑法第304條之罪。查被告庚○○、戊○○、
    癸○○、子○○、丙○○及丁○○○於95年10月23日2次前
    往上址毀損被告寅○○、辛○○所設置之鐵柱及水泥，已論
    以刑法第354 條之毀損罪，自無庸再論以同法第304 條之罪
    。公訴意旨認此部分亦構成刑法第304 條第1 項之強制罪，
    容有未洽；惟公訴意旨認此部分與其等前揭所犯刑法第354
    條之毀損罪有刑法第55條之裁判上一罪關係，爰不另為無罪
    之諭知，附此敘明。
六、原審經詳細調查及審理後，基於以上相同之認定，並分別審
    酌被告庚○○、戊○○、癸○○、子○○、丙○○、丁○○○、丑○○○、寅○○及辛○○因公司股權財產糾紛，已有
    夙怨，竟不循法律途徑和平理性解決爭端，而長期以強暴手
    段相互干擾，非但影響個人權益，亦破壞社會秩序，且於法
    院審理中飾詞卸責，毫無悔意，並逐一斟酌其等犯罪程度、
    動機、目的、手段等一切情狀，就被告庚○○、戊○○、癸○○、子○○、丙○○、丁○○○、丑○○○所犯強制罪各
    處有期徒刑10月，就被告庚○○、戊○○、癸○○、子○○
    、丙○○、丁○○○所犯毀損罪、被告子○○公然侮辱罪、
    被告癸○○、寅○○傷害罪部分各處拘役50日，及就被告辛○○傷害罪部分處有期徒刑5 月，並就被告庚○○、戊○○
    、癸○○、子○○、丙○○、丁○○○所犯毀損罪、被告子
    ○○公然侮辱罪、被告癸○○、寅○○傷害罪部分，及就被
    告辛○○傷害罪部分，分別諭知易科罰金之折算標準；復以
    被告庚○○、戊○○、癸○○、子○○、丙○○、丁○○○
    、丑○○○、寅○○及辛○○之犯罪時間，均係於96年4 月
    24 日 之前，且無中華民國九十六年罪犯減刑條例所定不得
    減刑之情形，依同條例第2 條第1 項第3 款規定減其宣告刑
    二分之一，並分別諭知易科罰金之折算標準，另就被告癸○○及子○○所處拘役部分定其應執行刑，再就應執行刑部分
    諭知易科罰金之折算標準。末就被告辛○○所犯傷害罪之易
    科罰金折算標準為新舊法比較後，以舊法較為有利，而適用
    被告辛○○行為時即修正前刑法第41條第1 項前段、修正前
    罰金罰鍰提高標準條例第2 條之規定，諭知易科罰金之折算
    標準；及就起訴書所指被告癸○○、子○○、庚○○、丙○○、丁○○○及戊○○毀損他人物品另涉犯刑法第304 條第
    1 項之強制罪部分，說明不另為無罪諭知之理由。經核其認
    事用法尚無違誤，量刑亦屬妥適。綜上，被告庚○○、戊○○、癸○○、子○○、丙○○、丁○○○、丑○○○、寅○○及辛○○上訴意旨均否認上開犯行，及檢察官上訴意旨略
    以原判決就被告庚○○、戊○○、癸○○、子○○、丙○○
    、丁○○○、丑○○○上開有罪部分，未及審酌被告等所為
    嚴重影響辛○○、寅○○營業權利及人身安全，量刑尚嫌過
    輕云云，均無理由，應予駁回。
貳、無罪部分：
一、公訴意旨略以：
  (一)被告丙○○基於毀損他人物品及傷害他人身體之犯意，持華
    屋公司所有之花盆砸向被告辛○○，被告辛○○為求閃躲，
    不慎敲破玻璃門，因而受有左手拇指擦傷、指甲縫裂傷、左
    胸部鈍傷、頭頂、左胸、左腹、左臀部鈍傷、左手食指多處
    小裂傷、右手前臂擦傷等傷害，因認被告丙○○此部分另涉
    犯刑法第277條第1項之傷害罪及同法第354條之毀損罪嫌。
  (二)被告子○○、庚○○、癸○○、丑○○○、戊○○、丙○○
    、丁○○○等人明知被告寅○○於上址門口裝設監視器，用
    以防範及蒐集其等在該處所作所為，竟自95年6月1日起各以
    雨傘撥弄監視器，強行調整監視器之方向，致令監視器不堪
    使用，因認被告子○○、丑○○○、庚○○、癸○○、戊○○、丙○○、丁○○○均涉犯刑法第354條之毀損他人物品
    罪嫌。
  (三)被告乙○○於95年6月15日上午8時許，與被告庚○○、戊○○、子○○、丑○○○、丙○○、丁○○○及癸○○一同前
    往己○○○○，並共同基於妨害他人行使權利之犯意聯絡，
    阻止被告寅○○在上址加設鐵門及妨害該處車輛之進出，妨
    害華屋公司營業之權利，因認被告乙○○亦共同涉犯刑法第
    304條第1項之強制罪嫌。
  (四)被告壬○○為堆高車司機，明知上開2筆土地係由被告寅○○及辛○○所占用，且被告庚○○等人亦非會同法院執行處
    或有權機關到場執行，竟於95年7月10日受雇於被告庚○○
    等人，依被告庚○○等人之指示，駕駛堆高機將6塊水泥護
    欄堆置在己○○○○之通道，致停車場車輛人員均無法自由
    出入，並於翌日接續將停放停車場之車輛移置門口，妨害華
    屋公司人員之進出，因認被告壬○○亦涉犯刑法第304條第
    1項之強制罪嫌。
二、按犯罪事實應依證據認定之，無證據不得認定犯罪事實，又
    不能證明被告犯罪者，應諭知無罪之判決，刑事訴訟法第15
    4條第2項、第301條第1項分別定有明文。又刑事訴訟法上所
    謂認定犯罪事實之證據，係指足以認定被告確有犯罪行為之
    積極證據而言，最高法院29年上字第3105號判例可資參照。
    故事實之認定，應憑證據，如未能發現相當證據，或證據不
    足以證明，自不能以推測或擬制之方法，為裁判基礎，最高
    法院40年臺上字第86號判例亦可參照。另按認定犯罪事實，
    所憑之證據，雖不以直接證據為限，間接證據亦包括在內，
    然無論直接或間接證據，其為訴訟上之證明，須於通常一般
    之人均不致於有所懷疑，而得確信其為真實之程度者，始得
    據之為有罪之認定，倘其證明尚未達到此一程度，而有合理
    性懷疑之存在時，即無從為有罪之認定，此亦有最高法院76
    年臺上字第4986號判例可資參照。又告訴人之告訴，係以使
    被告受刑事訴追為目的，是其陳述是否與事實相符，仍應調
    查其他證據以資審認，最高法院52年臺上字第1300號判例意
    旨同可參照。
三、公訴人認被告丙○○、癸○○、庚○○、子○○、丑○○○
    、戊○○、丁○○○、乙○○、壬○○涉有前揭犯行，無非
    係以被告辛○○、寅○○之指訴為其主要論據。訊據被告丙○○、癸○○、庚○○、子○○、丑○○○、戊○○、丁○○○、乙○○、壬○○均堅詞否認有公訴人所指之犯行，被
    告丙○○辯稱：伊當時均在旁攝影蒐證，因被告辛○○持鐵
    條作勢毆打，故伊拿花盆阻擋，被告辛○○不慎揮動鐵條將
    玻璃門砸破，伊不知被告辛○○為何受傷，此部分被告辛○○亦不否認，伊並無傷害被告辛○○之犯行，也沒有持雨傘
    撥弄監視器方向等語。被告乙○○辯稱：伊於95年6月15日
    下午3時許為關心父母方搭乘程聰文駕駛之計程車到場，並
    未參與被告庚○○等人妨害他人行使權利之強制行為等語。
    被告壬○○辯稱：渠係堆高車司機，95年7月10日係受老闆
    徐崇瑤之指示前往己○○○○，渠不知道被告辛○○與庚○○間之糾紛，僅是單純受雇前往執行業務，並未參與被告庚○○等人妨害他人行使權利之強制犯行等語。被告癸○○、
    庚○○、子○○、丑○○○、戊○○、丁○○○則辯稱：渠
    等並未持雨傘撥弄監視器，且縱以雨傘撥弄監視器，監視器
    並未喪失錄影功能，並無毀損犯行等語。
四、經查：
  (一)被告辛○○固於95年6月16日前往國立臺灣大學醫學院附設
    醫院診斷後，認受有左手拇指擦傷、指甲縫裂傷、左胸部鈍
    傷、頭頂、左胸、左腹、左臀部鈍傷、左手食指多處小裂傷
    、右手前臂擦傷等傷害，此有該院診斷證明書1紙附卷可稽
    （見95年度偵字第27312號卷第12頁）。而被告寅○○於偵
    查中亦指稱：「後來丙○○拿盆栽要打我，結果打到玻璃，
    把玻璃打破，後來辛○○不曉得被什麼東西，可能是玻璃也
    可能是鐵片割傷了」等語（見95年度偵字第19453號卷第206
    頁），故經公訴人認定係被告丙○○傷害被告辛○○。然被
    告丙○○於警詢、偵查、原審及本院審理中均否認有持花盆
    砸向被告辛○○致其受傷之行為，而被告辛○○於原審審理
    中以證人身分亦結證稱：「當天下午，確實時間不記得，地
    點在深坑鄉○○路之工廠內，我左手指受傷流血是被子○○
    以雨傘刺傷，左胸部鈍傷應該是子○○打的，也有被庚○○
    拿雨傘打，丙○○沒有打我」、「丙○○只有傷害到寅○○
    ，沒有打我」等語（原審卷四第150頁反面），堪信被告丙○○當日應無以花盆砸向被告辛○○而致其受傷之傷害犯行
    ，是公訴意旨認被告丙○○此部分涉犯刑法第277條第1項之
    傷害罪，容有未洽。
  (二)又被告丙○○固於95年6 月15日曾持花盆砸出，花盆因而倒
    地致土壤鬆落，業據被告丙○○於偵查中自承在卷，並有照
    片1 張存卷可稽（見95年度偵字第19453 號卷第207 、194
    頁）。然被告寅○○於偵查中陳稱被告丙○○當時係要持花
    盆打伊，不慎打到玻璃，業如前述，另被告子○○於偵查中
    亦陳稱：「至於誰打破玻璃我不清楚，但我看到辛○○拿一
    根鐵條要打丙○○，當時寅○○、甲○○拉住辛○○的鐵條
    ，拉扯間就把玻璃打破」等語（見95年度偵字第19453 號卷
    第207 頁），另被告丁○○○於偵查中亦陳稱：「辛○○拿
    鐵條出來要戳丙○○及乙○○，結果自己往後拉時打破玻璃
    」等語（見95年度偵字第19453 號卷第208 頁），被告戊○○於偵查中亦陳稱：「我看到辛○○拿鐵條出來要戳丙○○
    ，結果我就聽到玻璃破掉的聲音」等語（見95年度偵字第
    19453 號卷第209 頁）。顯見除被告寅○○外，並無在場之
    人指認被告丙○○持花盆砸破玻璃，且縱係被告丙○○持花
    盆砸破玻璃，但被告丙○○當時係為砸向被告寅○○而擲出
    花盆，此為被告寅○○所不否認，被告丙○○不慎砸破玻璃
    亦係出於過失，並非故意毀損玻璃，而刑法第354 條之毀損
    罪並不處罰過失犯，則被告丙○○所為核與刑法第354 條之
    毀損罪之構成要件仍有未合，公訴意旨認被告丙○○涉犯刑
    法第354 條之毀損罪，容有未洽。檢察官上訴意旨猶以告訴
    人辛○○、寅○○及證人甲○○均指證被告丙○○有丟擲花
    盆砸破玻璃之行為，並有照片為證，而指摘原判決認此部分
    罪嫌不足係不當云云，自難憑取。
  (三)被告寅○○固於偵查中指稱：被告癸○○、子○○、庚○○
    、丑○○○、戊○○、丙○○、丁○○○等人在上址以雨傘
    撥弄監視器，使監視器內之變壓器壞掉，總共修理4 次，每
    次都要新臺幣1500元，應該是被告庚○○等人移動監視器造
    成內部壞掉，但外部沒有毀壞等語（見95年度偵字第22685
    號卷第62頁）。惟除被告子○○於偵查中陳稱：「我們只是
    拿雨傘把監視器的角度調一下，是我移動監視器的」等語（
    見95年度偵字第22685 號卷第62頁）之外，被告癸○○、庚○○、丑○○○、戊○○、丙○○及丁○○○均否認有持雨
    傘撥弄監視器，強行調整監視器之方向之行為，且除被告寅
    ○○指訴外，並無其他證據或證人指訴被告丑○○○、庚○○、癸○○、戊○○、丙○○及丁○○○有持雨傘撥弄監視
    器，強行調整監視器方向之行為。縱被告子○○確持雨傘強
    行調整監視器方向，但調整監視器方向並不一定導致監視器
    喪失監視錄影之效能，而被告寅○○就監視器因而損壞而不
    堪使用部分，除言語指訴外，亦無證據提出佐憑，尚難僅憑
    被告寅○○單方指訴即認被告子○○涉有毀損監視器之犯行
    。故公訴意旨認癸○○、丑○○○、庚○○、子○○、戊○○、丙○○及丁○○○此部分均涉犯刑法第354 條之毀損他
    人物品罪嫌，證據仍有不足。檢察官上訴意旨徒以證人甲○○所登載之人員紀錄本、照片、估價單、支出傳票，即遽認
    被告癸○○、丑○○○、庚○○、子○○、戊○○、丙○○
    及丁○○○涉犯此部分毀損罪嫌，而指摘原判決不當，實難
    憑採。
  (四)被告寅○○及辛○○固指稱被告乙○○於95年6 月15日上午
    8 時許，與被告庚○○、戊○○、子○○、丑○○○、丙○○、丁○○○及癸○○一同前往己○○○○，並共同基於妨
    害他人行使權利之犯意聯絡，阻止被告寅○○在上址加設鐵
    門及妨害該處車輛之進出，妨害其等行使權利云云，並提出
    該停車場人員進出之紀錄1 份（原審卷四第175 至184 頁）
    以為佐證。而證人甲○○於原審審理中亦結證：「當天早上
    約8 點多上班，當天我有看到子○○、丑○○○、庚○○、
    丑○○○、戊○○、丙○○、丁○○○、乙○○」、「我早
    上8 點多上班，他們8 點半到」、「當天我要登記的時候，
    寅○○跟我說是丙○○的兒子，之前我不認識」等語（原審
    卷四第65頁反面至66頁），似指被告乙○○於95年6 月15日
    上午8 時30分即抵達己○○○○。然上開停車場人員進出之
    紀錄並未特別記載被告乙○○於當日上午8 時許到場；另證
    人甲○○長期受雇於被告寅○○及辛○○，其於原審審理中
    就95年6 月15日雙方衝突情形作證之證詞，明顯與原審當庭
    勘驗當日錄影畫面之情形不符，難認其證詞無偏頗而可採信
    。又證人程聰文於原審審理中結證：「當天是乙○○打電話
    告訴我說他要坐車，我說我中午左右會醒來，我就去接他，
    目的地是深坑，我在忠孝街他住家附近去接他，他下車地點
    是深坑街3 段，時間是下午3 點的時候左右去接他，到那邊
    的時候是3 點多，我不確定時間」等語（原審卷三第178 頁
    ），且證人程聰文之證詞依其內容所示亦無不可信之情形。
    況被告寅○○於原審審理中亦自承：十幾年沒有看過被告乙○○，則對於被告乙○○是否於當日上午與被告庚○○等人
    一同到場，未必能清楚記憶，則被告乙○○所辯，並非全無
    可採。故公訴意旨認被告乙○○亦共同涉犯刑法第304 條第
    1 項之強制罪，證據亦有不足。檢察官上訴意旨徒以上開停
    車場人員進出紀錄係證人甲○○所登載，應屬可信，即遽認
    被告乙○○亦共同涉犯此部分強制罪嫌，指摘原判決不當，
    自無足採。
  (五)被告壬○○固不否認其為堆高車司機，於95年7 月10日依被
    告庚○○等人之指示，駕駛堆高機將6 塊水泥護欄堆置在己○○○○之通道，並於翌日接續將停放停車場之車輛移置門
    口等情。惟證人即被告壬○○之雇主徐崇瑤於原審審理中結
    證：「我為億泰公司之負責人」、「華菱公司之丙○○委託
    我幫忙移車及水泥護欄」、「他是寫地址給我，然後我就派
    壬○○過去」、「我跟他說時間地點，他開堆高車過去之後
    ，受丙○○之指示」、「現場就是說受丙○○指使，我們是
    出租業，他打電話給我，他怎麼說我們怎麼作」、「壬○○
    在作業當中沒有打電話請示遇到困難如何處理」、「壬○○
    直接跟我領月薪」等語（原審卷四第147 頁反面至149 頁）
    。參諸證人徐崇瑤之證詞並無顯不可信之情形，堪信被告壬○○係受雇於億泰公司，因被告丙○○代表華菱公司委託億
    泰公司派遣堆高車司機前往上址移車及堆置水泥護欄，證人
    徐崇瑤即指派員工即被告壬○○前往現場處理，實係單純受
    雇前往執行業務，對於雙方爭執事先應不知情，且被告壬○○既係受億泰公司指派接受被告丙○○指揮，自當接受被告
    丙○○之指示執行業務，縱有移動車輛或堆置水泥護欄之行
    為，其主觀上亦應無妨害他人行使權利之犯意，遑論與其他
    被告庚○○等人有犯意聯絡，故公訴意旨認被告壬○○亦共
    同涉犯刑法第304 條第1 項之強制罪，容有未洽。綜上，檢
    察官上訴意旨以被告壬○○於案發當日至現場，已知是營業
    中之停車場，現場又經寅○○等人勸阻，依一般社會經驗，
    應要求業主即被告丙○○提出權利證明，俾利施作，但被告
    壬○○未查證即繼續施作，應有強制罪之未必故意云云；但
    查被告等是否構成強制罪，關鍵在於得否以私力對於他人之
    自由施以拘束，與是否有權利證明無涉，且查被告壬○○僅
    係聽命業主丙○○之指示執行業務，實難令其對上開土地所
    衍生之糾葛一一查證、釐清，亦難期其知悉其此部分所為究
    係對何人之權利行使有所妨害，是檢察官僅以其未查證即繼
    續施作，應有強制罪之未必故意云云，實屬過苛，尚難憑取
    。
五、此外，復查無其他積極證據足資證明被告丙○○涉有何傷害
    之犯行，被告子○○、庚○○、子○○、丑○○○、戊○○
    、丁○○○、丙○○涉有何毀損他人物品罪之犯行，及被告
    乙○○、壬○○涉有何強制罪之犯行。揆諸前揭法條規定及
    判例意旨說明，自應就上開部分諭知被告等無罪之判決。原
    審基於以上之認定，而為被告等無罪判決之諭知，洵屬正確
    。檢察官循告訴人之請求，猶以上開理由，向本院提起上訴
    ，指稱原判決遽為被告等無罪之諭知，顯有未當云云。經核
    並無理由，應予駁回。
丙、據上論斷，應依刑事訴訟法第368條，判決如主文。
本案經檢察官周志榮到庭執行職務。
中    華    民    國    98    年    1     月    22    日
                  刑事第九庭審判長法  官  陳貽男
                                  法  官  何信慶
                                  法  官  周盈文
以上正本證明與原本無異。
不得上訴。
                                  書記官  余姿慧
中    華    民    國    98    年    1     月    22    日
附錄：本案論罪科刑法條全文
刑法第277 條
傷害人之身體或健康者，處3 年以下有期徒刑、拘役或1 千元以
下罰金。
犯前項之罪因而致人於死者，處無期徒刑或7 年以上有期徒刑；
致重傷者，處3 年以上10年以下有期徒刑。
刑法第304 條
以強暴、脅迫使人行無義務之事或妨害人行使權利者，處3 年以
下有期徒刑、拘役或3 百元以下罰金。
前項之未遂犯罰之。
刑法第354 條
毀棄、損壞前2 條以外之他人之物或致令不堪用，足以生損害於
公眾或他人者，處2 年以下有期徒刑、拘役或5 百元以下罰金。
刑法第309 條
公然侮辱人者，處拘役或3 百元以下罰金。
以強暴犯前項之罪者，處1 年以下有期徒刑、拘役或5 百元以下
罰金。


司法院資訊處製作；財團法人民間司法改革基金會備份。
